臺灣桃園地方法院刑事判決　　　　　　　 96年度審訴字第1號
公　訴　人　臺灣桃園地方法院檢察署檢察官
被　　　告　乙○○
　　　　　　　　　　　樓
上列被告因偽造文書等案件，經檢察官提起公訴（96年度偵字第
2207號），被告自白犯罪，本院合議庭裁定由受命法官依簡式審
判程序判決如下：
    主  文
乙○○共同行使偽造私文書，足以生損害於公眾及他人，處有期
徒刑壹年肆月，減為有期徒刑捌月，如附表所示偽刻之印章及偽
造之印文均沒收。
    事  實
一、乙○○與黎春燕（另案偵辦）及姓名年籍不詳綽號「小永」
    、「小方」之成年男子，共同意圖為自己不法之所有，並基
    於偽造私文書之犯意聯絡，共組詐騙集團，於民國95年12月
    初某日，由綽號「小方」之人交付偽刻之「主任檢察官林錦
    春」名戳及偽刻之「檢察行政處印」印章各一枚以備日後行
    騙之用。後於同年月13日下午，由該詐騙集團成員黎春燕、
    綽號「小永」、「小方」其中某人，以電話假借戶政事務所
    人員、內政部警政署刑事警察局「張隊長」及臺灣臺北地方
    法院檢察署主任檢察官「林錦村」名義，向甲○○佯稱其身
    分證遭人冒用開立匯豐銀行人頭帳戶，該帳戶已遭凍結管收
    ，需將其帳戶內之存款新臺幣（下同）55萬元領出，繳予「
    林錦村」主任檢察官指定前往取款之臺北地檢署監管科經辦
    科員「楊子毅」之人，甲○○不疑有他因此前往桃園福林郵
    局領取存款55萬元，另方面，綽號「小方」、「小永」及黎
    春燕等人並製作其上偽蓋「法務部行政執行署臺北執行處凍
    結管收命令」及「檢察行政處印」印文、「主任檢察官林錦
    春」及「處長莊進國」名戳之非屬臺灣臺北地方法院職務上
    所掌之不實「台北地方法院行政凍結管收執行命令」文書影
    本1 紙；另偽造非屬臺灣臺北地方法院檢察署職務上所掌之
    不實「臺北地檢署監管科收據」1 紙，其上並偽造「科員楊
    子毅」印文2 枚，於同日下午5 時許，由綽號「小永」之人
    傳真予乙○○收受，再由乙○○持先前由綽號「小方」之人
    處取得偽刻之「主任檢察官林錦春」姓名戳章及偽刻之「檢
    察行政處印」印章偽蓋印文於上述「臺北地檢署監管科收據
    」上，乙○○旋於同年月13日下午7 時許，持上述偽造之文
    書前往桃園縣桃園市○○路260 號「萊爾富便利商店」前，
    將上述偽造之文書交予甲○○，致甲○○陷於錯誤，將上述
    提領之55萬元如數交予乙○○，乙○○得款後，復轉交予黎
    春燕，嗣因甲○○察覺有異始知受騙，經報警後循線查獲。
二、案經甲○○訴由桃園縣政府警察局桃園分局報告偵辦。
　　　理    由
一、上揭事實，迭業據被告乙○○於警詢、偵查及本院審理時坦
    承不諱，並與告訴人甲○○於警詢中指訴之情，若合符節，
    另有甲○○郵政存簿內頁明細、偽造之「臺北地檢署監管科
    收據」、「台北地方法院行政凍結管收執行命令」附卷可資
    佐證，被告犯行，洵堪認定，自應依法論科。
二、核被告乙○○所為，係犯刑法第216 、第210 條之行使偽造
    私文書、第339 條第1 項之詐欺取財罪。被告與黎春燕、「
    小永」、「小方」等人間有犯意聯絡及行為分擔，均論以共
    同正犯。被告等偽刻印章、偽蓋印文，為偽造私文書之部分
    行為，又偽造私文書之低度行為，為行使之高度行為吸收，
    均不另論罪，又被告等以1 行為同時觸犯行使偽造私文書及
    詐欺取財罪，為想像競合犯，依刑法第55條規定，從一重之
    行使偽造私文書罪處斷。公訴意旨雖以被告偽造「臺北地檢
    署監管科收據」、「台北地方法院行政凍結管收執行命令」
    持以行使係犯刑法第216 條、第210 條之行使偽造公文書罪
    嫌云云。惟按刑法第211 條之公文書，其偽造之客體「公文
    書」依同法第10條第3 項之立法解釋規定，係指「公務員職
    務上製作之文書而言。查本案被告與共犯偽造之「臺北地檢
    署監管科收據」、「台北地方法院行政凍結管收執行命令」
    非屬臺灣臺北地方法院及臺灣臺北地方法院檢察署製作之文
    書，業據本院函詢上述二機關查證無訛，其屬偽造之文書，
    固無疑義；然上開文書亦非二機關公務員職掌上所可製作之
    文書，復據上述機關函敘甚詳，有臺灣臺北地方法院96年9
    月17日北院錦96執科日字第232 號函、本院辦理刑事案件電
    話記錄查詢表、臺灣臺北地方法院檢察署96年9 月28日北檢
    盛文字第0961000199號函附卷足參，依上說明，被告等人偽
    造之「臺北地檢署監管科收據」、「台北地方法院行政凍結
    管收執行命令」並非刑法第10條第3 項規定之「公文書」，
    要僅認係同法第210 條之文書。再按刑法上所稱之公印文，
    係指公印所表現之印影，而所謂公印，乃指公署所用之印信
    ，即表示公務機關或機關長官資格及其職務之印信，俗稱大
    印與小官章。至於機關長官之簽名章，僅屬代替簽名用之普
    通印章，要非印信條例規定之「職章」，其所表現之印文亦
    非公印文（最高法院82台上字第3771號判決參照）。查：被
    告與綽號「小方」等人偽刻之「主任檢察官林錦春」名戳及
    偽刻之「檢察行政處印」印章各1 枚；及其等偽造之「台北
    地方法院行政凍結管收執行命令」上偽造之「檢察行政處印
    」印文、「主任檢察官林錦春」及「處長莊進國」名戳；另
    偽造「臺北地檢署監管科收據」1 紙，其上偽造之「科員楊
    子毅」印文2 枚，或未表達機關全銜、或無此機關，亦非機
    管首長之職章，客觀上無從認係公署所用之印信或認為係表
    示公務機關或機關長官資格及其職務之印信，即俗稱大印與
    小官章者，自無從逕以偽造公印、公印文罪論擬。從而，被
    告偽造之上開文書，僅能認係刑法第210 條之普通私文書，
    起訴法條容有誤會，應予變更。緣審酌被告素行、犯罪動機
    ，詐騙財物金額達55萬元，造成被害人損失非輕、事後僅返
    還2 萬元，犯後坦承犯罪之態度等一切情狀，量處如主文所
    示之有期徒刑1 年4 月。末按：被告本件犯行之犯罪時間，
    在96年4 月24日之前，所犯之罪，合於中華民國九十六年罪
    犯減刑條例第2 條第1 項第3 款規定之減刑條件，爰減其宣
    告刑二分之一。
三、偽刻之「主任檢察官林錦春」名戳及偽刻之「檢察行政處印
    」印章各1 枚；「台北地方法院行政凍結管收執行命令」上
    偽造之「法務部行政執行署臺北執行處凍結管收命令印」、
    「檢察行政處印」印文、「主任檢察官林錦春」及「處長莊
    進國」名戳各1 枚；另偽造之「臺北地檢署監管科收據」上
    偽造之「科員楊子毅」印文2 枚、「主任檢察官林錦春」名
    戳1 枚、「檢察行政處印」印文1 枚，均應依刑法第219 條
    規定宣告沒收。至上開偽造之文書已經交予被害人成其所有
    ，依法不得為沒收之諭知，附此敘明。
四、據上論斷，應依刑事訴訴訟法第273 條之1 第2 項、第299
    條第1 項、第300 條，刑法第216 條、第210 條、第339 條
    第1 項、第55條，第219 條，刑法施行法第1 條之1 第1 項
    、第2 項前段，中華民國九十六年罪犯減刑條例第2 條第1
    項第3 款、第7 條。
本案經檢察官黃珮如到庭執行職務。
中　　華　　民　　國　　96　　年　　12　　月　　28　　日
                      刑事庭  法　官　江振義
以上正本證明與原本無異。
如不服本判決，應於判決送達後10日內向本院提出上訴狀（應附
繕本），其未敘述上訴理由者，應於上訴期間屆滿後20日內補提
理由書狀於本院，上訴於臺灣高等法院。
　　　　　　　　　　　　　　　書記官　林韡婷
中　　華　　民　　國　　97　　年　　1 　　月　　4 　　日
附表：
一、偽刻之「主任檢察官林錦春」名戳及偽刻之「檢察行政處印
    」印章各1 枚。
二、偽造之「台北地方法院行政凍結管收執行命令」上偽造之「
    法務部行政執行署臺北執行處凍結管收命令印」、「檢察行
    政處印」印文、「主任檢察官林錦春」及「處長莊進國」印
    文各1 枚。
三、偽造之「臺北地檢署監管科收據」上偽造之「科員楊子毅」
    印文2 枚、「主任檢察官林錦春」印文1 枚、「檢察行政處
    印」印文1 枚。
中華民國刑法第210條
（偽造變造私文書罪）
偽造、變造私文書，足以生損害於公眾或他人者，處 5 年以下有
期徒刑。
中華民國刑法第216條
（行使偽造變造或登載不實之文書罪）
行使第 210 條至第 215 條之文書者，依偽造、變造文書或登載
不實
事項或使登載不實事項之規定處斷。
中華民國刑法第339條
（普通詐欺罪）
意圖為自己或第三人不法之所有，以詐術使人將本人或第三人之
物交付者，處5 年以下有期徒刑、拘役或科或併科1 千元以下罰
金。
以前項方法得財產上不法之利益或使第三人得之者，亦同。
前二項之未遂犯罰之。
